【裁判字號】    99,上易,259
【裁判日期】    990303
【裁判案由】    重利
【裁判全文】
臺灣高等法院臺中分院刑事判決         99年度上易字第259號
上  訴  人
即  被  告  乙○○
            甲○○
上列上訴人因重利案件，不服臺灣臺中地方法院98年度易字第26
85號中華民國98年12月30日第一審判決（起訴案號：臺灣臺中地
方法院檢察署98年度偵字第10062號)，提起上訴，本院判決如下
：
    主    文
上訴駁回。
    理    由
一、按不服地方法院之第一審判決而上訴者，須提出上訴書狀；
    上訴書狀並應敘述具體理由，此為法定必備之程式。上訴書
    狀未敘述上訴理由者，應於上訴期間屆滿後20日內補提理由
    書於第一審法院，逾期未補提者，第一審法院應定期間先命
    補正。倘上訴書狀已敘述理由，但所敘述者非屬具體理由，
    則屬不符上訴之法定程式，由第二審法院以其上訴不合法律
    上程式，判決駁回，不生定期命補正之問題，此觀刑事訴訟
    法第350條第 1項、第361條、第362條及第367條之規定自明
    。所謂具體理由，必係依據卷內既有訴訟資料或提出新事證
    ，指摘或表明第一審判決有何採證認事、用法或量刑等足以
    影響判決本旨之不當或違法，而構成應予撤銷之具體事由，
    始克當之（例如：依憑證據法則具體指出所採證據何以不具
    證據能力，或依憑卷證資料，明確指出所為證據證明力之判
    斷如何違背經驗、論理法則）。若僅泛言原判決認定事實錯
    誤、違背法令、量刑失之過重或輕縱，而未依上開意旨指出
    具體事由；或形式上雖已指出具體事由，然該事由縱使屬實
    ，亦不足以認為原判決有何不當或違法者（例如：對不具有
    調查必要性之證據，法院未依聲請調查亦未說明理由，或援
    用證據不當，但除去該證據仍應為同一事實之認定），皆難
    謂係具體理由，俾與第二審上訴制度旨在請求第二審法院撤
    銷、變更第一審不當或違法之判決，以實現個案救濟之立法
    目的相契合，並節制濫行上訴（最高法院97年度台上字第39
    67、3894、3889號判決意旨參照）。
二、經查：本件上訴人即被告乙○○與甲○○分別於民國99年 1
    月11日及同年月 8日收受原審判決，於法定期間內具狀向原
    審法院提出上訴，並同於同年2月8日補提上訴理由，然其上
    訴理由均僅謂：被告乙○○與甲○○所從事之小額放款，每
    次僅數元最多3、5萬元，金額非多，且經營時間自民國98年
    1月底至同年4月10日下午2時40分經警查獲時止，經營期短
    暫，且由到案被害人之證述，被告從未有暴力討債之行徑。
    被告二人經警查獲後，即自白認罪，並配合檢警之偵查作為
    ，此外被告二人亦聲明放棄對所有被害人之債權，除分別以
    郵局存證信函通知外，並主動積極找尋被害人，與能聯繫上
    之被害人達成和解，並將機車過戶歸還共計17人，有和解書
    17份，始終無法聯繫上之被害人，被告因已盡一切尋找方式
    而不獲見面，則以郵局存證信函告知放棄債權之聲明，亦有
    存證信函12份附卷可稽。由此可見被告之犯罪動機、目的、
    手段、對社會危害以及犯罪後坦承犯行，態度良善，因本件
    被告對被害人已拋棄民事債權，亦損失近新臺幣60萬元，雖
    係咎由自取，但被告二人對勇於面對之精神及維護法治之信
    念，應仍值原審參酌，惟原審對被告二人仍分別科處有期徒
    刑1年與9月，顯與刑法第57條之規定不符，亦未依比例原則
    與平等原則等一般性法律原則為支配，從而欠缺客觀上之適
    當性、相當性與必要性之對價要求，有濫用裁量權之違法。
    懇請，迅予撤銷原判決，另予適當之刑，爰提起上訴云云，
    既未依卷內既有訴訟資料或提出新事證，指摘或表明原審判
    決有何採證認事、用法或量刑等足以影響判決本旨之不當或
    違法，而構成應予撤銷之具體事由，即與未敘述具體理由無
    異。且量刑係實體法上賦予法院得為自由裁量之事項，倘未
    有逾越法律所規定之範圍，或濫用其權限，即不得任意指摘
    為違法。經查，原審判決以被告二人犯有刑法重利罪罪刑，
    均分別量處罪刑後被告乙○○應執行有期徒刑1年，如易科
    罰金，以新臺幣1,000元折算1日，被告甲○○應執行有期徒
    刑9月，如易科罰金，以新臺幣1,000元折算1日，且於判決
    理由中論述：「審酌被告乙○○、甲○○事後已與被害人等
    17人達成和解，願放棄對各被害人債權，另發郵局存證信函
    予被害人等12人表明願放棄對各被害人債權，有和解書17份
    、郵局存證信函12份附卷可稽，及其等犯罪之動機、目的、
    手段、對社會所生危害，與犯罪後坦承犯行，態度尚稱良好
    等一切情狀，分別量處如主文所示之刑，並均諭知易科罰金
    之折算標準，且定其應執行刑及諭知易科罰金之折算標準，
    以示懲儆。」等語，已明顯審酌被告與被害人成立和解及放
    棄債權等情，並無何違反經驗法則、論理法則、比例原則，
    或有何其他逾越法律所規定範圍或濫用權限之違法情事，故
    被告二人上訴泛言指摘原審未審酌被告與被害人成立和解及
    被告二人均已放棄債權云云，未依據卷內既有訴訟資料或提
    出新事證，指摘或表明原審判決有何採證認事、用法或量刑
    等足以影響判決本旨之不當或違法，構成應撤銷之具體事由
    。依上開判決意旨，本案被告以量刑過重提起上訴，不合法
    律要件，依法均應予駁回，且不經言詞辯論為之。
三、據上論斷，應依刑事訴訟法第367條前段、第372條，判決如
    主文。
中    華    民    國    99    年    3     月    3     日
            刑事第六庭    審判長法  官  李  文  雄
                                法  官  林  靜  芬
                                法  官  陳  如  玲
以上正本證明與原本無異。
不得上訴。
                                書記官  陳  信  和
中    華    民    國    99    年    3     月    3     日

司法院資訊處製作；財團法人民間司法改革基金會備份。
